【裁判字號】    92,親,24
【裁判日期】    920806
【裁判案由】    確認親子關係
【裁判全文】
臺灣新竹地方法院民事判決  九十二年度親字第二四號
    原      告  乙○○
    法定代理人  陳一子
                        民國六.
                        身分證.
    被      告  甲○○  住同右.
                        民國六.
                        身份證.
                丙○○  住屏東.
右當事人間請求確認親子關係事件，本院判決如左：
    主      文
原告之訴駁回。
訴訟費用由原告負擔。
    事實及理由
壹、原告起訴主張：緣原告乙○○之母陳一子與被告丙○○於民國（下同）八十四年
    三月十八日結婚，八十七年三月九日離婚。原告之受胎期間雖係在原告之母陳一
    子與被告丙○○之婚姻關係存續中，惟自八十五年起，因個性、生活習性之不同
    ，雙方早已各自分居經年。且於前開分居期間，原告之母陳一子復在外結識被告
    甲○○，更甚至於八十六年十一月間自甲○○處受胎而懷有原告。嗣八十七年三
    月九日原告之母陳一子與被告丙○○協議離婚後，原告之母陳一子乃於八十七年
    八月九日與被告甲○○結婚，並於同年八月二十三日產下原告。八十九年六月十
    四日，原告之母陳一子函請被告丙○○提起否認子女之訴時，被告丙○○甚至以
    此為由，對原告之母陳一子、被告甲○○提起民、刑事訴訟，有臺灣屏東地方法
    院八十九年屏簡字第五一六號刑事簡易判決、九十年度訴字第六號民事判決可稽
    。因此，原告顯非被告丙○○之女，而係被告甲○○之女，爰依法為此提起本訴
    等語。並聲明（一）請求確認被告丙○○與原告間之親子關係不存在。（二）請
    求確認被告甲○○與原告間之親子關係存在。（三）訴訟費用由被告負擔。
貳、被告方面：本件未經言詞辯論，故被告未提出任何聲明或陳述。
參、得心證之理由：
一、按確認法律關係之訴，非原告有即受確認判決之法律上利益者，不得提起之；確
    認證書真偽或為法律關係基礎事實存否之訴亦同，民事訴訟法第二百四十七條第
    一項定有明文。此即為確認之訴，於訴訟法所規定應具備之權利保護要件，如此
    項要件於訴訟上有欠缺者，法院毋庸命為補正，即應以其訴無理由，而予以判決
    駁回，亦即依該原告之訴，在法律上顯無理由者，法院得不經言詞辯論，逕以判
    決駁回之，此觀諸民事訴訟法第二百四十九條第二項規定甚明。
二、次按確認之訴非原告有即受確認判決之法律上利益者，不得提起，所謂即受確認
    判決之法律上利益，係指法律關係之存在不明確，原告主觀上認其在法律上之地
    位有不妥之狀態存在，且此種不妥狀態，能以確認判決將之除去者而言，若縱經
    法院判決確認，亦不能除去其不妥之狀態者，即難認有受確認判決之法律上利益
    」、「非婚生子女除經生父認領或視同認領外，與其生父在法律上不生父子關係
    ，不得提起確認父子關係成立之訴」（此有最高法院五十二年台上字第一二四０
    號、四十三年台上字第一一八０號判例意旨參照）。本件原告謂其母陳一子與被
    告丙○○係於八十四年三月十八日結婚，八十七年三月九日離婚；且原告受推定
    為被告丙○○之婚生子女時，其母陳一子與被告丙○○復皆未於民法第一千零六
    十三條第二項但書所規定一年期間之限制內提起否認之訴，有卷附戶籍謄本、臺
    灣屏東地方法院八十九年屏簡字第五一六號刑事簡易判決、九十年度訴字第六號
    民事判決等件影本可參，是以原告既不是非婚生子女，亦無受婚生否認之情形，
    則顯然未對原告之婚生子女地位造成身分上之不安狀態，即原告在私法上之地位
    並無受侵害之危險。又夫妻如均已逾前開所定之法定期間而未提起否認之訴，或
    雖提起而未受有勝訴之確定判決以前，該子女在法律上不能不認為夫之婚生子女
    ，無論何人，皆不得為反對之主張，亦有最高法院二十三年度上字第三四七三號
    、七十五年度台上字第二○七一號判例可資參照，故縱使原告主觀上所認在法律
    上之地位有不妥狀態存在，亦難以此確認判決將之除去。因此，依憑原告所陳，
    顯然可認原告欠缺即受確認判決之法律上利益。從而，揆諸前開規定及說明，原
    告提起本件訴訟請求確認其與被告丙○○間父子關係不存在；請求確認其與被告
    甲○○間父子關係存在，顯有未洽，自應駁回。
肆、訴訟費用之依據：民事訴訟法第七十八條，判決如主文。
中      華      民      國    九十二    年      八      月      六      日
                                  臺灣新竹地方法院家事法庭
                                      法      官  許翠玲
右為正本係照原本作成。
如對本判決上訴，須於判決送達廿日內向本院提出上訴狀。
                                      法院書記官  陳宏城
中      華      民      國    九十二    年      八      月      六      日


司法院資訊處製作；財團法人民間司法改革基金會備份。
